【裁判字號】    97,易,359
【裁判日期】    971029
【裁判案由】    詐欺
【裁判全文】
臺灣苗栗地方法院刑事判決               97年度易字第359號
公  訴  人  臺灣苗栗地方法院檢察署檢察官
被      告  丙○○
                    號
上列被告因詐欺案件，經檢察官提起公訴（96年度偵字第5787號
），本院判決如下：
    主  文
丙○○犯詐欺取財罪，處有期徒刑陸月，如易科罰金，以銀元參
佰元即新臺幣玖佰元折算壹日，減為有期徒刑參月，如易科罰金
，以銀元參佰元即新臺幣玖佰元折算壹日。
    事  實
一、丙○○意圖為自己不法之所有，先利用不詳管道蒐購取得甲○○（另案判決確定）申辦之臺中商業銀行帳號0000000000
    00000 帳戶之存摺、金融卡連同密碼作為人頭帳戶後，於民
    國94年4 月8 日15時14分許，在不詳地點，利用其所使用之
    門號0000-000000 行動電話（該門號係不知情之林國雄申請
    後交由丙○○使用），撥打電話予乙○○，謊稱：係乙○○
    之何姓友人，電話已改為0000-000000 ，要乙○○回撥等語
    。乙○○回撥後，丙○○續詐稱：今日跑三點半，能否借新
    臺幣（下同）5 萬元應急等語，並指定乙○○匯款至甲○○
    上開帳戶。乙○○因而陷於錯誤，於同日15時21分許，匯款
    5萬元至該帳戶，丙○○旋將之提領一空，詐騙得手。
二、案經臺灣苗栗地方法院檢察署檢察官簽分偵查後起訴。
    理  由
壹、程序部分：
一、按被告以外之人於偵查中向檢察官所為陳述，除顯有不可信
    之情況者外，得為證據，刑事訴訟法第159 條之1 第2 項定
    有明文。偵查中對被告以外之人所為之偵查筆錄，或被告以
    外之人向檢察官所提之書面陳述，性質上均屬傳聞證據。惟
    現階段刑事訴訟法規定檢察官代表國家偵查犯罪、實施公訴
    ，依法其有訊問被告、證人及鑑定人之權，證人、鑑定人且
    須具結，而實務運作時，檢察官偵查中向被告以外之人所取
    得之陳述，原則上均能遵守法律規定，不致違法取供，其可
    信度極高，自得為證據。經查，本件證人林國雄、乙○○，
    於檢察官偵查中所為之證述（參臺灣苗栗地方法院檢察署95
    年度偵字第5966號卷第21至22頁、第41頁），性質上雖屬審
    判外之陳述，惟係偵查中向檢察官所為之證述，且均經具結
    ，且無顯有不可信之情況，衡諸上開規定，自具有證據能力
    ，併此敘明。
二、按「被告以外之人，於審判中有下列情形之一，其於檢察事
    務官、司法警察官或司法警察調查中所為之陳述，經證明具
    有可信之特別情況，且為證明犯罪事實之存否所必要者，得
    為證據：三滯留國外或所在不明而無法傳喚或傳喚不到者。
    」，此刑事訴訟法第159 條之3 第3 款定有明文。經查，證
    人甲○○經本院合法傳喚2 次，均未到庭，此有本院送達證
    書及刑事報到單各2 份附於審卷可佐，是其目前因所在不明
    而無法傳喚或傳喚不倒之情，應可認定。而證人甲○○於94
    年9 月21日接受警員詢問時所為的陳述（參臺中縣警察局豐
    原分局豐警偵字第0940023728號刑案偵查卷宗第2 至3 頁）
    ，係其於案發後不久向警員陳述其所經歷的情事，足認具有
    可信之特別情況。而證人甲○○於警詢時的陳述，既係證明
    本件被告丙○○是否涉有詐欺取財罪所必要的證據，揆諸前
    述規定，其於警詢中之陳述，具有證據能力，附此敘明。
貳、實體部分：
一、本件訊據被告丙○○矢口否認有詐欺取財犯行，辯稱：「我
    根本都不認識甲○○、乙○○、綽號『阿源』。我沒有去騙
    人家的錢，我那時候我的身分證押在地下錢莊那邊，不是我
    沒有理由可以說明我無法辦門號。」等語。
二、惟查：
  (一)證人林國雄於檢察官偵查時結證稱：「當時我請丙○○幫我
    向當鋪借錢，他住海口里16鄰10號，他年約33歲，所以我將
    我的身分證給他，他就拿我的身分證去辦4 家公司的門號，
    包括臺灣大哥大、遠傳、和信、東信各1 支。沒有收到0000
    000000號電話帳單。」等語（參臺灣苗栗地方法院檢察署95
    年度偵字第5966號卷第21至22頁）。
  (二)證人即被害人乙○○於本院審理時結證稱：「（問：你當初
    接到電話後，你有依照來電回撥嗎？）我就是回撥。」、「
    （問：你是直接回撥還是對方另外再報一支電話給你？）照
    我偵查中所述。」、「（問：當時是男生接的電話嗎？）對
    。」、「（問：當時有說要匯款到指定的帳戶嗎？）有的。
    」、「（問：提示豐原警卷第1 頁，你所述是否實在？）實
    在。」、「（問：提示苗栗地檢95年度偵字第5966號卷第41
    頁，所述是否實在？）實在。」、「（問：你確實有一個何
    姓友人嗎？）是的，叫做何宏藩，他是我的好朋友。」等語
    （參本院審卷97年9 月24日審判筆錄第3 至4 頁）。其於檢
    察官偵查時結證稱：「（問：當時警詢中提到歹徒有留1 個
    0000000000號電話是來電顯示的電話？你有無撥打此電話？
    ）對方打來時有顯示這支電話，且他自稱是我的何姓朋友，
    並說他已經改為這支電話，要我打過去，我也撥打過去，我
    以為他真的是我何姓朋友，所以我才會被騙，匯錢過去。」
    、「（問：被騙的過程？）對方說是我的何姓朋友，他說有
    急用，要我匯5 萬元過去他指定的帳號。」等語（參臺灣苗
    栗地方法院檢察署95年度偵字第5966號卷第41頁）。是由證
    人乙○○之上述證詞，可知其係證稱於94年4 月8 日15時14
    分許，接獲一位自稱係何姓友人的電話，表示急需5 萬元，
    對方的行動電話號碼為0000000000號，顯示於其行動電話上
    。其並回撥上述電話與對方聯絡，對方告知其匯款至臺中商
    業銀行帳號000000000000000 帳戶內，其誤以為確係何姓友
    人向其調現，乃如數匯款至該帳戶內等情。
  (三)證人甲○○於警詢時證稱略以：其於94年1 月中旬將連同前
    述臺中商業銀行帳戶在內的4 個帳戶，透過「阿勇」之友人
    ，以3 千元的代價，租給綽號「阿源」之男子等語（參臺中
    縣警察局豐原分局豐警偵字第0940023728號刑案偵查卷宗第
    2至3頁）。
  (四)被告丙○○陳稱略以：門號0000-000000 行動電話，係其陪
    同林國雄一同前往苗栗縣竹南鎮○○街之遠傳門市申辦後，
    經林國雄同意，交由其使用，並約定由其繳交電話費。該門
    號自申辦到4 月中因繳不出電話費停話，皆由其使用，沒有
    交予他人使用過，也沒有賣給詐欺集團等語（參臺灣苗栗地
    方法院檢察署95年度偵字第5966號卷第33至34頁，96年度偵
    字第5787號卷第8 頁）。
  (五)是由證人林國雄、乙○○、甲○○之上述證詞，衡諸卷附之
    自動櫃員機交易明細表1 紙、臺中商業銀行帳號0000000000
    00000 帳戶之基本資料、交易明細1 份（參上述豐原分局刑
    案偵卷第5 頁反面至第7 頁反面）所示，可知證人甲○○於
    94年1 中旬某日，透過友人「阿勇」，將臺中商業銀行帳號
    000000000000000 帳戶之存摺、金融卡連同密碼及另外4 個
    帳戶，以3 千元代價出租予「阿源」使用。證人林國雄為請
    被告丙○○向當鋪借錢，同意申辦行動電話供被告丙○○使
    用，證人林國雄即申請包括門號0000-000000 號在內之數支
    行動電話，供被告丙○○使用。證人乙○○於94年4 月8 日
    1 5 時14分許，接獲自稱為其何姓友人之男子，表示急需5
    萬元使用，希望其匯款至臺中商業銀行帳號00000000000000
    0 帳戶內，在其行動電話上顯示對方之門號為0000-000000
    號，其亦回撥上述電話與對方聯絡，誤以為對方係何姓友人
    乃於同日15時21分許，將前述金額如數匯至上述帳戶內等事
    實。
  (六)復斟酌被告丙○○之前述陳述，再參酌卷附0000000000號行
    動電話通聯紀錄查詢單（參上述豐原分局刑案偵卷第8 頁）
    、遠傳電信股份有限公司96年8 月31日遠傳（企營）字第09
    610806577 號函（參臺灣苗栗地方法院檢察署95年度偵字第
    5966號卷第26頁），可知證人林國雄係於94年3 月2 日申辦
    上述行動電話，於94年4 月15日停用，先前並無申請停用之
    資料，上述行動電話於94年4 月8 日仍可通話並未停話等情
    。而被告丙○○於偵查、審理時均陳稱上述行動電話於林國
    雄申辦後，均由其使用，且未交付他人使用等語。由此可見
    ，證人乙○○於上述時間接獲的詐騙電話，確係由被告丙○○所為無訛。再斟酌被告丙○○於本院審理時陳稱辦理0000
    000000號行動電話時，積欠他人款項，亦欠當鋪金錢，總共
    負債40萬元，身分證、駕照押在外面等語（參本院審卷97年
    10月15日審判筆錄第5 至第9 頁），可見被告丙○○當時經
    濟情況惡劣、負債累累，因此而興起詐欺之念頭，自不詳管
    道取得證人甲○○之前述存摺、密碼、提款卡等物，並以林
    國雄名義申辦之前述行動電話，對證人即被害人乙○○以上
    述方式行騙，詐得5 萬元，應為本件案發之經過。
  (七)綜上，被告丙○○上述辯解，顯為臨訟卸責之詞，不足為採
    。此外，復有0000000000號行動電話通聯紀錄查詢單、自動
    櫃員機交易明細表1 紙、臺中商業銀行帳號00000000000000
    0 帳戶之基本資料、交易明細1 份在卷可考，其詐欺犯行，
    洵堪認定。至被告聲請調閱上述日期自動櫃員機監視器畫面
    ，茲因本件事證已明，本院認無必要，附此敘明。
三、論罪科刑部分：
（一）按被告行為後，刑法部分修正條文於95年7 月1 日起生效
      施行（下稱現行刑法）；復參酌最高法院95年5 月23 日
      第8 次刑事庭會議決議意旨，現行刑法第2 條第1 項之規
      定，係規範行為後法律變更所生新舊法律比較適用之準據
      法，於現行刑法施行後，應適用現行刑法第二條第一項之
      規定，為「從舊從輕」之比較。茲就本案新、舊法比較適
      用之結果分敘如下：
   1、關於罰金刑，刑法分則編各罪所定罰金刑之貨幣單位原為
      銀元，修正前刑法第33條第5 款規定：「罰金：一元（銀
      元）以上。」，而依罰金罰鍰提高標準條例規定，就72年
      6 月26日前修正之刑法部分條文罰金數額提高2 至10倍，
      其後修正者則不提高倍數，並依現行法規所定貨幣單位折
      算新臺幣條例規定，以銀元1 元折算新臺幣3 元。修正後
      刑法第33條第5 款規定：「罰金：新臺幣一千元以上，以
      百元計算之。」，刑法第33條第5 款所定罰金貨幣單位經
      修正為新臺幣後，刑法分則各罪所定罰金刑之貨幣單位亦
      應配合修正為新臺幣，為使刑法分則編各罪所定罰金之最
      高數額與刑法修正前趨於一致，乃增訂刑法施行法第1 條
      之1：「中華民國九十四年一月七日刑法修正施行後，刑
      法分則編所定罰金之貨幣單位為新臺幣。九十四年一月七
      日刑法修正時，刑法分則編未修正之條文定有罰金者，自
      九十四年一月七日刑法修正施行後，就其所定數額提高為
      三十倍。但七十二年六月二十六日至九十四年一月七日新
      增或修正之條文，就其所定數額提高為三倍。」。從而，
      刑法分則編各罪所定罰金刑之最高數額，於上開規定修正
      後並無不同，惟修正後刑法第33條第5 款所定罰金刑最低
      數額，較之修正前提高，自以修正前刑法第33條第5 款規
      定有利於被告。
   2、再被告行為時之刑法第41條第1 項前段規定：「犯最重本
      刑為五年以下有期徒刑以下之刑之罪，而受六個月以下有
      期徒刑或拘役之宣告，因身體、教育、職業、家庭之關係
      或其他正當事由，執行顯有困難者，得以一元以上三元以
      下折算一日，易科罰金。」依斯時有效施行之罰金罰鍰提
      高標準條例第2 條前段規定（業於95年5 月17日經總統以
      華總一義字第09500069791 號令修正公布刪除，並自95年
      7 月1 日起生效），依刑法第41條易科罰金者，就其原定
      數額提高為1 百倍折算1 日，則被告行為時之刑法及罰金
      罰鍰提高標準條例關於易科罰金折算標準之規定，係以銀
      元3 百元折算1 日，經折算為新臺幣後，應以新臺幣9百
      元折算1 日。而現行刑法第41條第1 項前段規定：「犯最
      重本刑為五年以下有期徒刑以下之刑之罪，而受六個月以
      下有期徒刑或拘役之宣告者，得以新臺幣一千元、二千元
      或三千元折算一日，易科罰金。」比較修正前、後關於易
      科罰金折算標準之規定，以修正前刑法第41條第1 項前段
      及修正前罰金罰鍰提高標準條例第2 條前段規定，較有利
      於被告。
   3、綜上，經整體比較全部罪刑之結果，以95年7 月1 日生效
      施行前之刑法規定，較有利於被告。是依現行刑法第2條
      第1 項前段規定，自應適用被告行為時之法律即修正前之
      刑法規定。
（二）核被告丙○○所為，係犯刑法第339 條第1 項之詐欺取財
      罪。爰審酌被告為年輕力壯，四肢健全之人，竟不思以正
      當途徑賺取金錢供己生活所需，而以上述方式詐騙被害人
      乙○○，實不足取。復斟酌其犯罪的動機、目的、手段、
      智識程度、犯罪所生的損害、否認犯行，犯後態度不佳等
      一切情狀，量處如主文所示之刑，並依修正前刑法第41
      條第1 項前段的規定，諭知易科罰金的折算標準。又查，
      被告所犯詐欺的時間，係在96年4 月24日之前，所犯符合
      中華民國九十六年罪犯減刑條例所定之減刑條件，爰依同
      條例第2 條第1 項第3 款之規定，各減其宣告刑二分之一
      ，故減為如主文所示之刑，並依修正前刑法第41條第1 項
      前段的規定，諭知易科罰金的折算標準。
據上論斷，應依刑事訴訟法第299 條第1 項前段，刑法第339 條
第1 項、修正前刑法第41條第1 項前段，罰金罰鍰提高標準條例
第1 條前段、修正前罰金罰鍰提高標準條例第2 條，現行法規所
定貨幣單位折算新臺幣條例第2 條，中華民國九十六年罪犯減刑
條例第2 條第1 項第3 款、第7 條、第9 條，判決如主文。
本案經檢察官黃明正到庭執行職務。
中    華    民    國    97    年    10    月    29    日
                     刑事第三庭審判長法 官  柳章峰
                                     法 官  林佩儒
                                     法 官  呂曾達
以上正本證明與原本無異。
如不服本判決，應於判決送達後10日內向本院提出上訴狀（應抄
附繕本），其未敘述上訴理由者，應於上訴期間屆滿後20日內補
提理由書狀於本院，上訴於臺灣高等法院臺中分院。告訴人或被
害人如對於本判決不服者，應具備理由請求檢察官上訴，其上訴
期間之計算係以檢察官收受判決正本之日期為準。
                                    書記官  許千士
中    華    民    國    97    年    10    月    30    日
附錄：
刑法第第339條第1項。
中華民國刑法第339條
（普通詐欺罪）
意圖為自己或第三人不法之所有，以詐術使人將本人或第三人之
物交付者，處5 年以下有期徒刑、拘役或科或併科1 千元以下罰
金。
以前項方法得財產上不法之利益或使第三人得之者，亦同。
前二項之未遂犯罰之。


司法院資訊處製作；財團法人民間司法改革基金會備份。
